【裁判字號】    97,易,1056
【裁判日期】    970530
【裁判案由】    詐欺
【裁判全文】
臺灣臺北地方法院刑事判決              97年度易字第1056號
公  訴  人  臺灣臺北地方法院檢察署檢察官
被      告  甲○○
上列被告因詐欺案件，經檢察官提起公訴（九十六年度偵字第二
○○六一號），本院判決如下：
    主  文
甲○○幫助意圖為自己不法之所有，以詐術使人將本人之物交付
，處有期徒刑陸月，如易科罰金，以新臺幣貳仟元折算壹日。
    事  實
一、甲○○明知提供己有金融機構帳戶之存摺、提款卡及密碼，
    有遭他人利用，充作遂行其不法所有意圖而詐欺他人交付財
    物工具之可能，竟仍不違其本意，而基於幫助詐欺取財之犯
    意，於民國九十六年八月二十日前某時，在不詳地點，將其
    所有合作金庫商業銀行松江分行帳號：000000000
    0000號、戶名：甲○○活期儲蓄存款帳戶（下稱合庫松
    江分行甲○○帳戶）之存摺、提款卡及密碼提供予某不詳真
    實姓名、年籍不詳人士使用，嗣該真實姓名、年籍不詳人士
    於九十六年八月二十日十一時許，撥打電話予乙○○，佯稱
    係乙○○同事，因周轉困難急需調現，致乙○○陷於錯誤，
    誤以為該名不詳人士係其同事而同意借款，遂依其指示，於
    同日十一時四十分許前往臺北市○○○路○段六十五號臺北
    富邦商業銀行南昌簡易型分行匯款新臺幣（下同）五萬元至
    甲○○合庫松江分行帳戶，旋即於同日遭提領一空，嗣乙○
    ○向同事查證，察覺遭詐騙，始報警循線查獲。
二、案經乙○○訴由臺北市政府警察局中山分局報請臺灣臺北地
    方法院檢察署檢察官偵查起訴。
    理  由
壹、程序部分：
    按被告以外之人於審判外之言詞或書面陳述，除法律有規定
    者外，不得作為證據，刑事訴訟法第一百五十九條第一項定
    有明文；復按被告以外之人於偵查中向檢察官所為之陳述，
    除顯有不可信之情況者外，得為證據，同法第一百五十九條
    之一第二項亦有規定；另按被告以外之人於審判外之陳述，
    雖不符前四條之規定，而經當事人於審判程序同意作為證據
    ，法院審酌該言詞陳述或書面陳述作成時之情況，認為適當
    者，亦得為證據；當事人、代理人或辯護人於法院調查證據
    時，知有第一百五十九條第一項不得為證據之情形，而未於
    言詞辯論終結前聲明異議者，視為有前項之同意；同法第一
    百五十九條之五規定甚明。本案所據以認定被告甲○○犯罪
    事實之證據，其中部分屬傳聞證據，除證人乙○○於偵查中
    向檢察官所為之陳述，業經具結且無顯不可信之情形存在，
    依刑事訴訟法第一百五十九條之一第二項規定，自具備證據
    能力外；其餘之傳聞證據，因公訴人及被告於本院言詞辯論
    終結前均未對其證據能力聲明異議，本院認該等傳聞證據作
    成之情況亦無不當之情形，依刑事訴訟法第一百五十九條之
    五規定，該等傳聞證據均具備證據能力，合先敘明。
貳、實體部分：
一、訊據被告甲○○雖坦承上揭合庫松江分行甲○○帳戶係伊所
    開設使用等情，然矢口否認有何幫助詐欺取財犯行，辯稱：
    伊於九十六年八月間找到新工作，需提供存摺影本予公司以
    供辦理薪資轉帳，遂於九十六年八月十日持上揭合庫松江分
    行甲○○帳戶存摺前往書店影印，可能在影印存摺後，不慎
    將存摺連同提款卡一併遺失，伊並未提供該帳戶存摺、金融
    卡、密碼予他人作為詐欺取財工具，該帳戶於九十六年八月
    二十日以後之匯款、提款紀錄均與伊無關云云。惟查：
  (一)上揭事實業據被害人乙○○於偵查中結證明確（見九十六年
    度偵字第二○○六一號卷第三二至三四頁），並有合作金庫
    銀行松江分行九十六年八月三十一日合金江字第○九六○○
    ○四○九二號函附新開戶建檔登錄單（見九十六年度偵字第
    二○○六一號卷第十五、十六頁）、臺北富邦商業銀行匯款
    委託書（見九十六年度偵字第二○○六一號卷第二三頁）及
    合作金庫銀行松江分行九十七年二月二十五日合金江字第○
    九七○○○○六六四號函附合庫松江分行甲○○帳戶交易往
    來明細（見九十六年度偵字第二○○六一號卷第三九至四一
    頁），堪認被害人乙○○指訴某真實姓名、年籍不詳人士於
    九十六年八月二十日十一時許，撥打電話予伊，佯稱係伊同
    事，因周轉困難急需調現，致伊陷於錯誤，同意借款，依其
    指示，於同日十一時四十分許前往臺北富邦商業銀行南昌簡
    易型分行匯款五萬元至合庫松江分行甲○○帳戶，旋即於同
    日遭提領一空等情，應非虛妄。
  (二)被告雖否認提供上開合庫松江分行甲○○帳戶存摺、提款卡
    及密碼予該真實姓名、年籍不詳人士使用，並辯稱係於九十
    六年八月十日影印存摺影本辦理薪資轉帳後，不慎遺失存摺
    及提款卡云云。惟查，被告先於九十六年九月七日警詢中辯
    稱係於九十六年八月十日左右不慎遺失合庫松江分行甲○○
    帳戶存摺、提款卡，在八月二十日曾打電話向銀行掛失，但
    沒有去警局報案云云（見九十六年度偵字第二○○六一號卷
    第七頁），又於九十六年十月十八日偵查中改稱係於九十六
    年八月二十幾日發現遺失存摺及提款卡云云（見九十六年度
    偵字第二○○六一號卷第三三頁），被告所辯遺失存摺、提
    款卡之時間，前後不一，是否真實可採，已非無疑？再者，
    被告辯稱係為辦理薪資轉帳，遂於九十六年八月十日前往影
    印存摺等情（見本院卷第十二頁、第十八頁反面），堪認被
    告計畫提供上揭帳戶予公司辦理薪資轉帳，以便領取薪資，
    理應妥善保管該帳戶存摺及提款卡，並隨時注意公司有無如
    期將薪資轉匯入帳，焉有任意放置致不慎遺失之理？又查，
    證人即合作金庫松江分行職員盧銘賢於警詢中證稱被告係於
    九十六年九月十日前往該分行辦理存摺遺失補發，經發現該
    帳戶遭財團法人金融聯合徵信中心通報係詐騙警示帳戶，伊
    始報警處理等情屬實（見九十六年度偵字第二○○六一號卷
    第十頁），而金融存款帳戶事關存戶個人財產權益之保障，
    如落入不明人士手中，極易被利用為取贓之犯罪工具，是一
    般人均有妥為保管以防止他人任意使用之認識，況被告自陳
    曾提供該帳戶存摺影本予公司辦理薪資轉帳，該帳戶既為被
    告預備領取薪資之帳戶，對被告而言，應極其重要，被告於
    發現存摺遺失後，理應立即報警並前往銀行辦理掛失止付，
    以防止他人盜領伊辛苦工作所賺取薪資，竟遲至九十六年九
    月十日始前往銀行辦理存摺遺失補發，且未曾前往警局報案
    ，亦明顯悖於一般人管理帳戶之常情，則被告辯稱伊前揭帳
    戶係慎遺失，而未提供予他人使用云云，自難採信。再者，
    被告於偵查中自陳伊所有之身分證件未曾遺失（見九十六年
    度偵字第二○○六一號卷第三三頁），另於本院審理中明確
    陳述提款卡密碼為「一九八八七七」，係以出生年設定等情
    （見本院卷第十九頁），被告自無將密碼登載於存摺或提款
    卡上之必要，如上開存摺、提款卡果係偶然遺失，他人如何
    能得知該提款卡之密碼，於被害人乙○○匯款入合庫松江分
    行甲○○帳戶後，隨即於同日使用提款卡將匯款五萬元提領
    一空？綜上，被告確實有將合庫松江分行甲○○帳戶之存摺
    、提款卡及密碼提供予該不詳真實姓名、年籍不詳人士使用
    一節，應堪認定。
  (三)次查，一般國人向金融機構開設帳戶，並無任何法令限制，
    若係用於存提款之正當用途，大可光明正大自行申請使用，
    而帳戶之用途係用來存提款項，一旦有人收集他人帳戶做不
    明使用，依一般常識認知，極易判斷乃係該隱身幕後之使用
    人基於使用別人之帳戶，存提款情形可不易遭人循線追查之
    考慮而為，自可產生與不法犯罪目的相關之合理懷疑，且依
    一般稍具知識之人，對於日常生活常見之不法之徒，利用他
    人帳戶以掩人耳目進行之不法行為中，最常見者不外乎詐欺
    取財，以帳戶作為犯罪工具，是存摺、提款卡等乃係個人重
    要物件，一般人自不會任意交由他人保管，被告竟將其所有
    合庫松江分行甲○○帳戶存摺、提款卡及密碼提供予來路不
    明人士使用，足見被告於提供帳戶之時，主觀上有幫助他人
    詐欺取財之故意，應可認定。綜上所述，被告前揭所辯，僅
    係事後卸責之詞，不足採信，本件事證明確，被告幫助詐欺
    取財犯行已堪認定，應依法論科。
二、按幫助犯之成立，主觀上行為人須有幫助故意，客觀上須有
    幫助行為，意即需對於犯罪與正犯有共同之認識，而以幫助
    之意思，對於正犯資以助力，而未參與實施犯罪之行為者而
    言（最高法院七十五年度台上字第一五○九號、八十八年度
    台上字第一二七○號判決參照）。被告基於幫助之犯意，提
    供前揭帳戶存摺、提款卡及密碼予真實姓名、年籍不詳之成
    年男子，由該真實姓名、年籍不詳之成年男子詐騙被害人乙
    ○○匯款五萬元至前揭帳戶內，再提領一空，綜觀全卷並無
    證據證明被告有參與詐欺取財犯行之構成要件行為，核被告
    所為係犯刑法第三百三十九條第一項、同法第三十條之幫助
    詐欺取財罪。又被告幫助該真實姓名、年籍不詳人士犯詐欺
    取財罪，應依刑法第三十條第二項之規定，爰依正犯之刑減
    輕之。爰審酌被告提供銀行存摺、提款卡及密碼予該真實姓
    名、年籍不詳人士使用，使該人士得利用上開帳戶領取詐欺
    取財款項，助長財產犯罪之猖獗，影響社會正常經濟交易安
    全，增加被害人尋求救濟之困難，破壞治安及金融秩序甚鉅
    ，且犯後否認一切，飾詞狡辯，未見悔意，實不宜寬貸，被
    害人受騙金額及被告之品行、生活狀況、智識程度等一切情
    狀，量處如主文所示之刑，並諭知易科罰金之折算標準，以
    示懲儆。至被告所有合庫松江分行甲○○帳戶存摺及提款卡
    等物，雖係供該真實姓名、年籍不詳人士詐騙所用之物，然
    未經扣案，迄今仍未取回，復非義務沒收之物，爰不另為沒
    收之諭知，附此敘明。
據上論斷，應依刑事訴訟法第二百九十九條第一項前段，刑法第
三百三十九條第一項、第三十條、第四十一條第一項前段，刑法
施行法第一條之一第一項前段、第二項，判決如主文。
本案經檢察官張友寧到庭執行職務
中    華    民    國    97    年    5    月    30     日
            刑事第十四庭  審判長法  官  宋松璟
                                法  官  孫萍萍
                                法  官  李家慧
以上正本證明與原本無異。
如不服本判決，應於判決送達後10日內，向本院提出上訴狀。
                                書記官  鄭淑丰
中    華    民    國    97    年    5     月    30    日
附錄本件論罪科刑法條：
中華民國刑法第30條
（幫助犯及其處罰）
幫助他人實行犯罪行為者，為幫助犯。雖他人不知幫助之情者，
亦同。
幫助犯之處罰，得按正犯之刑減輕之。
中華民國刑法第339條
（普通詐欺罪）
意圖為自己或第三人不法之所有，以詐術使人將本人或第三人之
物交付者，處5年以下有期徒刑、拘役或科或併科1千元以下罰金
。
以前項方法得財產上不法之利益或使第三人得之者，亦同。
前二項之未遂犯罰之。


司法院資訊處製作；財團法人民間司法改革基金會備份。
